【裁判字號】    89,上訴,1555
【裁判日期】    890926
【裁判案由】    違反槍砲彈藥刀械管制條例
【裁判全文】
臺灣高等法院臺中分院刑事判決                  八十九年度上訴字第一五五五號
    上  訴  人
    即  被  告  丙○○
    指定辯護人  本院公設辯護人  甲○○
右上訴人因違反槍砲彈藥刀械管制條例案件，不服臺灣臺中地方法院中華民國八十九
年訴字第一○一二號中華民國八十九年七月十一日第一審判決（起訴案號：臺灣臺中
地方法院檢察署八十九年度偵字第五八四五號），提起上訴，本院判決如左：
    主      文
上訴駁回。
    事  實
丙○○素行不佳，曾有多次犯罪前科，其中於民國（下同）八十六年間所犯違反麻醉
藥品管理條例案件，經臺灣臺中地方法院判處有期徒刑四月確定，於八十六年六月十
一日易科罰金執行完畢。猶不知悔改，復於八十七年五月十二日下午四時許，在台中
市○○○街與美村路口，向年籍姓名不詳綽號叫「阿猴」之成年男子以新台幣（下同
）三萬元之代價，購買可發射子彈具有殺傷力之改造玩具手槍一枝（槍枝管制編號：
0000000000號，含彈匣一個）及改造子彈六顆後，由謝鎮宇（另由檢察官
偵辦中）代為轉交給丙○○，丙○○收受後未經許可而持有上開槍枝及子彈。嗣於同
年五月十七日下午六時三十分許，在台中市○○路○段四十七號前為警查獲，並當場
扣得上開槍枝及子彈。案經台中市警察局第一分局報請臺灣臺中地方法院檢察署檢察
官偵查起訴。
    理  由
一、上訴人即被告（以下簡稱為被告）丙○○雖經本院合法傳喚而無正當理由不到庭
    。惟查右開犯罪事實業據被告於原審審理時供認不諱（見原審卷第二十六頁及第
    四十三頁至第四十四頁），並有扣案之上開改造玩具手槍一枝及改造子彈四顆（
    另二顆於送鑑時已試射用畢）等足稽。而該改造玩具手槍及改造子彈經送請內政
    部警政署刑事警察局鑑驗結果，認該槍係仿半自動手槍製造之玩具手槍改換另行
    車造之金屬槍管改造而成之改造手槍，為金屬材質，槍身具”ＦＳ─９６０７”
    標記，機械性能良好，具有殺傷力，另改造子彈六顆認均係玩具槍彈殼加裝直徑
    約八點二ＭＭ之金屬彈頭，經採二顆實際試射，均可擊發，認具殺傷力等情，有
    該局八十七年五月二十六日刑鑑字第三五五○三號鑑驗通知書一份在卷可按（見
    第一○二四九號偵查卷第四十四頁）。是罪證明確，被告之犯行堪以認定。
二、核被告所為，係犯槍砲彈藥刀械管制條例第十一條第四項之未經許可持有可發射
    子彈具有殺傷力之槍枝罪及同條例第十二條第四項之未經許可持有子彈罪。就持
    有上開槍枝部分，公訴人雖認應依同條例第十條第四項之未經許可持有改造模型
    槍罪處斷。惟查：１．按民國八十五年九月二十五日公布增訂之槍砲彈藥刀械管
    制條例第九條之一（嗣於八十六年十一月二十四日修正公布為同條例第十條）所
    指之「模型槍」，係指：原設計非供殺敵、獵物，而使用特殊（空包）子彈，可
    供田徑比賽起始信號或供以嚇退野獸或供射擊訓練（因具後作力，可模擬真槍，
    以磨練射手持槍之穩定性）等用途之金屬材質「槍枝」，非一般廠商為供觀賞或
    作樣品所製造之各類「槍枝模型」，亦非為市售之各類「玩具槍」；「改造模型
    槍」係指由產製槍械合法廠商製造之不具發射功能制式槍枝模型，經加工改造或
    得輕易改裝或加裝而具有發射功能及殺傷力之槍枝。而槍砲彈藥刀械管制條例第
 十條之「其他可發射金屬或子彈具有殺傷力之各式槍枝」，係指：改造模型槍以
    外經製造、改造具殺傷力之其他槍枝（以玩具槍改造並具殺傷力者，亦屬之）（
    內政部警政署八十五年十二月十一日八五警署保字第八八二四四號函、內政部警
    政署刑事警察局八十五年十二月二十七日刑鑑字第七八○一九號函參照）。準此
    ，依上開槍枝之說明，相互參照以觀，本件扣案之改造手槍一支，不能證明係由
    產製槍械合法廠商所製造，應屬槍砲彈藥刀械管制條例第十一條之「其他可發射
    金屬或子彈具有殺傷力之各式槍枝」，並非屬於第十條之「模型槍」或「改造模
    型槍」，公訴人認此部分係犯同條例第十條第四項之未經許可持有改造模型槍罪
    ，起訴法條尚有未洽，應予變更。又被告以一持有行為觸犯前開未經許可持有可
    發射子彈具有殺傷力槍枝罪及未經許可持有子彈罪二罪名，為想像競合犯，應依
    刑法第五十五條前段規定，從一重之未經許可持有可發射子彈具有殺傷力之槍枝
    罪處斷。另被告素行不佳，曾有多次犯罪前科，其中於八十六年間所犯之違反麻
    醉藥品管理條例案件，經臺灣臺中地方法院判處有期徒刑四月確定，於八十六年
    六月十一日易科罰金執行完畢，有卷附之台灣台中地方法院檢察署刑案資料查註
    紀錄表及台灣高等法院檢察署刑案紀錄簡覆表各乙份在卷可參，其於五年內再犯
    本件有期徒刑以上之罪，為累犯，應依刑法第四十七條之規定加重其刑。原審於
    變更起訴法條後，適用槍砲彈藥刀械管制條例第十一條第四項、第十二條第四項
    ，刑法第十一條前段、第五十五條（原審贅引前段）、第四十七條、第四十二條
    第二項、第三十八條第一項第一款，罰金罰鍰提高標準條例第二條，並審酌被告
    之品行不佳（已如前述），及其犯罪之動機、目的、持有改造玩具手槍之數量僅
    有一枝、所生危害及犯後坦承犯罪、態度良好等一切情狀，量處被告有期徒刑一
    年六月，併科罰金新臺幣九萬元，並就罰金部分諭知易服勞役之折算標準，以示
    懲儆。又扣案之上開改造玩具手槍一枝及改造子彈四顆（原為六顆，於送鑑時已
    試射二顆）均係違禁物，並依法宣告沒收。另說明送鑑時已試射之子彈二顆已因
    試射而成為廢棄物，有上開鑑驗通知書足憑，故不予宣告沒收，至另扣案之空彈
    殼一個，並非違禁物，亦無證據證明係被告所有供犯罪所用之物，亦不予宣告沒
    收，認事用法核無違誤，量刑亦妥適。被告上訴意旨空口指摘原判決不當，非有
    理由，應予駁回。
三、又被告犯槍砲彈藥刀械管制條例第十一條第四項之罪，固經本院判處有期徒刑，
    惟按人民身體之自由應予保障，憲法第八條設有明文。限制人身自由之法律，其
    內容須符合憲法第二十三條所定要件。保安處分係對受處分人將來之危險性所為
    拘束其身體、自由等之處置，以達教化與治療之目的，為刑罰之補充制度。本諸
    法治國家保障人權之原理及刑法之保護作用，其法律規定之內容，應受比例原則
    之規範，使保安處分之宣告，與行為人所為行為之嚴重性、行為人所表現之危險
    性，及對於行為人未來行為之期待性相當。槍砲彈藥刀械管制條例第十九條第一
    項規定：「犯第七條、第八條、第十條、第十一條、第十二條第一項至第三項、
    第十三條第一項至第三項之罪，經判處有期徒刑者，應於刑之執行完畢或赦免後
    ，令入勞動場所，強制工作，其期間為三年。」此項規定不問對行為人有無預防
    矯治其社會危險性之必要，一律宣付強制工作三年，限制其中不具社會危險性之
    受處分人之身體、自由部分，其所採措施與所欲達成預防矯治之目的及所需程度
    ，不合憲法第二十三條所定之比例原則。犯上開條例第十九條所定之罪，不問對
    行為人有無預防矯治其社會危險性之必要，一律宣付強制工作三年之部分，與本
    解釋意旨不符，應自本解釋公布之日起不予適用，業經大法官會議釋字第四七一
    號解釋載明。本件被告僅持有改造手槍一枝及子彈六顆，並未持以另犯他罪，依
    其人格及行為之特質觀之，對社會治安之危害，應尚非屬重大，且無刑法第九十
    條所定之情事，核無藉宣告強制工作，以預防矯治其社會危險性之必要，揆諸前
    揭解釋意旨，自不得對被告宣付強制工作，又本件被告之犯罪時間係八十七年五
    月十二日至同年五月十七日，而本院八十七年度上訴字第二四三○號被告未經許
    可無故持有改造手槍部分之犯罪時間係八十六年八月間，有上開案號之刑事判決
    足按（見五八四五號偵查卷第十一頁至第二十五頁），兩件犯罪時間相隔已有九
    月之久，難認兩件係屬具有連續犯關係之裁判上一罪，故本件並非該案（八十七
    年度上訴字第二四三○號）判決效力所及，均併此敘明。
四、被告經本院合法傳喚而無正當理由不到庭，爰不待其陳述逕行判決。
五、據上論斷，應依刑事訴訟法第三百六十八條、第三百七十一條，判決如主文。
本案經檢察官乙○○到庭執行職務。
中      華      民      國    八十九      年   九      月   二十六   日
                              臺灣高等法院臺中分院刑事第八庭
                                    審判長法  官  羅  得  村
                                          法  官  林  輝  煌
                                          法  官  劉  榮  服
右正本證明與原本無異。
如不服本判決應於收受送達後十日內向本院提出上訴書狀，其未敘述上訴之理由者並
得於提起上訴後十日內向本院補提理由書（均須按他造當事人之人數附繕本）。
                                          書記官  林  玉  惠
中      華      民      國    八十九      年      九      月   二十七   日
附錄條文：
槍砲彈藥刀械管制條例第十一條第四項：
未經許可，持有、寄藏或意圖販賣而陳列第一項所列槍砲者，處一年以上七年以下有
期徒刑，併科新臺幣七百萬元以下罰金。
                                                                        Ｋ


司法院資訊處製作；財團法人民間司法改革基金會備份。
